臺灣高等法院臺中分院民事判決　九十三年度上易字第四三一號
　　上　訴　人
　　即被上訴人　　　行政院農業委員會林務局東勢林區管理處
　　法定代理人　　　丙○○
　　訴訟代理人　　　陳日炘律師
　　上　訴　人　　　庚○○
　　　　　　　　　　丁○○
　　　　　　　　　　戊○○
　　　　　　　　　　己○○
　　訴訟代理人　　　謝文田律師
　　被　上訴人
　　即　上訴人　　　乙○○
　　被　上訴人　　　甲○○
右當事人間請求返還林地事件，上訴人對於中華民國九十三年九月二十三日臺灣南投
地方法院九十一年度訴字第六五五號第一審判決提起上訴，本院於九十四年四月二十
六日言詞辯論終結，判決如下：
    主      文
兩造之上訴均駁回。
第二審訴訟費用由兩造各自負擔。
    事實及理由
一、程序方面；
　　本件上訴人即被上訴人行政院農業委員會林務局東勢林區管理處（下簡稱：上訴
　　人東勢林管處）於原審起訴請求：原審被告譚志山、被上訴人即上訴人乙○○（
    下簡稱：上訴人乙○○）、上訴人庚○○分別將渠等承租之系爭土地上果園、菜
    園及地上物剷除或拆除，並將系爭土地均返還上訴人東勢林管處，及請求渠等分
    別自八十八年一月一日起至返還各該林地之日止，給付相當於租金之不當得利；
    嗣於起訴狀繕本送達後，又於九十二年五月二十日具狀追加受讓系爭租賃權之上
    訴人丁○○、戊○○、己○○（以下簡稱：上訴人丁○○等三人）及被上訴人甲
    ○○等人為被告，另於同年六月十一日，將上開不當得利之請求，減縮為自起訴
    狀繕本送達翌日起算，其追加及減縮或無礙於訴訟之終結，或僅對於請求之內容
    予以減縮，基於訴訟經濟及紛爭解決一次性之原則，應予准許，合先敘明。又上
    訴人乙○○於本院經受合法之通知，無正當理由，未於最後言詞辯論期日到場，
    核無民事訴訟法第三百八十六條所列各款情形，爰依上訴人東勢林管處之聲請，
    由其一造辯論而為判決。
二、實體方面：
　(一)本件上訴人東勢林管處起訴主張：原審被告譚志山（原審判決後未據上訴而告確
    定）、上訴人乙○○、庚○○前分別於八十一年八月二十四日、八十四年五月十
    二日、七十二年間與上訴人東勢林管處之前身台灣省政府農林廳林務局大甲林區
    管理處簽訂系爭租約，由譚志山承租系爭七十三林班如附圖假三四、三五地號土
    地，上訴人乙○○承租如原審附圖（下均簡稱為：附圖）所示假二一、二二地號
    土地，上訴人庚○○承租如附圖所示假十四地號土地，租期分別至八十四年六月
    三十日、八十五年六月十六日及七十七年九月三十日屆滿，租期屆滿後，渠三人
    仍繼續使用收益系爭土地，依民法第四百五十一條規定，已視為不定期租賃契約
    ，上訴人東勢林管處本得隨時終止租約，且依雙方租約及台灣省國有林地事業區
    出租造林地管理辦理之規定，林務局因政府政策需要，停止出租造林地時，亦得
    終止租約，而台灣省政府八十二年六月十七日府業林字第一六三０六０公告之行
    政院核定「德基水庫集水區陡坡農用地（超限利用地）處理方案」明定：「德基
    水庫集水區陡坡農用地（超限利用地），經就國土保安、水庫壽命、農民生計及
    社會安全各層面綜合檢討，權衡利弊得失，應予收回造林」及「自公告第四年開
    始，終止租約強制收回林地，並不予任何補償」，依此林業政策，上訴人東勢林
    管處亦得終止租約，嗣上訴人東勢林管處即以存證信函通知譚志山及上訴人乙○
    ○、庚○○，限於八十六年五月三十一日以前改正實施造林，逾期未造林者，終
    止租約收回林地。其後，上訴人東勢林管處再於八十八年一月間，以存證信函向
    譚志山、上訴人乙○○、庚○○三人為終止租約之意思表示，並以起訴狀繕本之
    送達作為向譚志山、上訴人乙○○、庚○○為終止契約之意思表示。
  (二)又原審被告譚志山於前開不定期租賃關係存續中，違約以新台幣（下同）二十萬
    元之代價，將系爭七十三林班如附圖假三五地號編號Ｂ所示面積○．○○一九公
    頃土地、假三五地號編號Ａ所示面積○．一○六六公頃土地及假三四地號編號Ａ
    所示面積○．一一五六公頃土地租賃權讓與被上訴人甲○○，被上訴人甲○○乃
    在上開假三五地號編號Ａ及假三四地號編號Ａ土地上種植果樹，在上開假三五地
    號編號Ｂ土地蓋建工寮。上訴人庚○○則將林地租用權，讓售予上訴人丁○○等
    三人，由上訴人丁○○等三人在系爭七三林班假十四地號編號Ｃ所示面積○．○
    ○一八公頃、編號Ｅ所示面積○．○○一八公頃、編號Ｆ所示面積○．○○一五
    公頃土地設置貨櫃屋、編號Ｄ所示面積○．○一七○公頃土地上蓋建工寮，原審
    被告譚志山及上訴人庚○○擅自將其所租用之林地分別轉讓予被上訴人甲○○、
    上訴人丁○○等三人，亦已違反台灣省國有林地事業區出租造林地管理辦法第三
    條第一項第七款之規定，該管理辦法又為各該租用所援用，上訴人東勢林管處併
    以九十三年五月二十日之追加暨更正狀之送達，為終止契約之意思表示。本件上
    訴人東勢林管處與各承租人間之租約既已經終止，原承租人即上訴人乙○○、庚
    ○○及原審被告譚志山等人即已喪失繼續占有系爭林地之正當依據，其受讓人亦
    無法取得占有系爭林地之合法權源，上訴人東勢林管處為此本於租賃物返還請求
    權及所有物返還及除去妨害請求權之規定，請求上訴人乙○○、庚○○、戊○○
    、丁○○及己○○及被上訴人甲○○將地上物予以拆除並返還各該占有之林地予
    上訴人東勢林管處及請求上訴人乙○○給其相當於租金之不當得利如原審聲明所
    示。
  (三)上訴人庚○○、丁○○、戊○○、己○○則以：上訴人庚○○於系爭租約期限屆
    滿後仍繼續使用系爭林地，上訴人東勢林管處並未為反對之意思表示，兩造間已
    成立不定期租賃契約，上訴人東勢林管處所提起之終止函既無郵戮亦無日期及號
    碼，其終止顯未經未經催告及合法通知，不生終止之效力，又上訴人丁○○等三
    人係受僱於上訴人庚○○，僅係占有輔助人，並未占有系爭林地，上訴人東勢林
    管處請求拆除地上作物及建物為無理由；被上訴人甲○○則以其係以二十萬元向
    譚志山承購前開租用權，且系爭七三林班如原審附圖假三五地號編號Ｂ所示面積
    ０．００一九公頃土地及假三五地號編號Ａ所示面積０．一０六六公頃土地，如
    附圖假三四地號編號Ａ所示面積０．一一五六公頃土地，現由伊使用，其上之工
    寮亦為其所有，目前林地上之果樹生長情況良好，如果拆之砍除實在浪費，且林
    管處也答應如種樹復育成功，同意讓其有六年之收成，上訴人東勢林管處如要砍
    除應補償其所受之損失；上訴人乙○○於本院則以伊承租後並未違法種植蔬菜使
    用，如上訴人東勢林管處要收回承租土地，伊願配合，但上訴人東勢林管處應賠
    償其地上物之損失等語置辯。
三、原審法院審酌兩造攻擊防禦方法後，認上訴人東勢林管處與原審被告譚志山、上
    訴人乙○○、庚○○間之林地租約，業經終止，被上訴人甲○○、上訴人丁○○
    、戊○○、己○○等三人復未經出租人即上訴人東勢林管處之同意而受讓系爭租
    約租賃權，亦屬無權占有系爭土地。從而，上訴人東勢林管處依據租賃物返還請
    求權及物上請求權之法律關係，請求上訴人乙○○將其承租之土地及其上之菜園
    及地上物予以剷除及拆除，並將各該林地返還予伊，另基於租賃物返還請求權，
    請求上訴人庚○○將其承租之土地返還給上訴人東勢林管處，及基於物上請求權
    ，請求被上訴人甲○○、上訴人丁○○、戊○○、己○○等人將渠等現占有之系
    爭土地如附圖所示之菜園及地上物剷除及拆除，並將各該林地返還上訴人東勢林
    管處，核屬有據，應予准許。因而判決如原審主文第一、三、四、五項所示。至
    於，上訴人東勢林管處請求被上訴人甲○○、上訴人乙○○剷除系爭土地上果樹
    部分，則予駁回，上訴人東勢林管處對於原審上開判決不利於其之部分提起上訴
    ，上訴聲明：(一)原判決關於駁回(1)被上訴人甲○○應剷除座落南投縣仁愛鄉大甲
    溪事業區第七三林班如附圖假三四地號編號Ａ所示面積○．一一五六公頃土地上
    果園及假三五地號編號Ａ所示面積○．一○六六公頃土地上果園；(2)被上訴人乙
    ○○應剷除座落南投縣仁愛鄉大甲溪事業區第七三林班如附圖假二二地號編號Ａ
    所示面積○．○九四三公頃土地上果園、假二一地號編號Ａ所示面積○．一一五
    六公頃土地上果園之部分應予廢棄；(二)右廢棄部分，被上訴人甲○○應將座落南
    投縣仁愛鄉大甲溪事業區第七三林班如附圖假三四地號編號Ａ所示面積○．一一
    五六公頃土地上果園、假三五地號編號Ａ所示面積○．一○六六公頃土地上果園
    均剷除；被上訴人乙○○應將座落南投縣仁愛鄉大甲溪事業區第七三林班如附圖
    假二二地號編號Ａ所示面積○．○九四三公頃土地上果園、假二一地號編號Ａ所
    示面積○．一一五六公頃土地上果園均剷除；(三)右廢棄部分第一、二審訴訟費用
    ，由被上訴人甲○○、乙○○負擔。(四)第二、三項請准供擔保宣告假執行。上訴
    人乙○○、被上訴人甲○○則答辯聲明：(一)上訴駁回。(二)訴訟費用由上訴人負擔
    訴駁回。(二)訴訟費用由上訴人負擔。另上訴人庚○○、丁○○、戊○○及己○○
    等四人對於原審上開判決不利於己之部分亦提起上訴，上訴聲明求為：(一)原判決
    不利於上訴人庚○○、丁○○、戊○○、己○○等四人部分廢棄。(二)右開廢棄部
    分，被上訴人於原審之訴駁回。(三)第一、二審訴訟費用由被上訴人負擔。此外，
    上訴人乙○○就原審不利於己之判決部分亦不服提起上訴，上訴聲明求為：(一)原
    判決關於不利於上訴人乙○○部分予以廢棄，(二)右開廢棄部分，被上訴人在第一
    審之訴駁回。(三)第一、二審訴訟費用由被上訴人負擔，(四)如受不利判決，願供擔
    保，請准免為假執行之宣告。上訴人東勢林管處則均答辯聲明：(一)上訴駁回。(二)
    訴訟費用由上訴人負擔。
四、經查：兩造對於下述之事實並不爭執：
  (一)被上訴人甲○○之前手即原審被告譚志山、上訴人乙○○、上訴人庚○○與上訴
    人東勢林管處之前身台灣省政府農林廳林務局大甲林區管理處簽訂系爭租約，由
    譚志山承租系爭七十三林班如附圖假三四、三五地號土地，上訴人乙○○承租如
    附圖所示假二一、二二地號土地，上訴人庚○○承租七十三林班如附圖所示假十
    四地號土地，租期分別至八十四年六月三十日（嗣延長至八十五年六月十六日）
    、八十五年六月十六日、七十七年九月三十日屆滿，租期屆滿後仍由渠三人繼續
    使用收益系爭土地，嗣上訴人東勢林管處基於林務局之造林政策，於八十六年二
    月十三日八十六林政字第０四二一二號函通知譚志山、上訴人乙○○及庚○○三
    人「於八十六年五月三十一日以前改正實施造來，逾期未造林者，終止租約收回
    林地」；其後便以上訴人乙○○、庚○○及被上訴人甲○○之前手即原審被告譚
    志山三人未依限造林為由，於八十八月一月七日以存證信函通知譚志山、乙○○
    及庚○○等人自即日起終止租約，嗣於本件起訴後再以起訴狀繕本之送達為終止
    租約之意思表示。
  (二)又於前開不定期租賃關係存續中，原審被告譚志山以二十萬元之代價，將系爭七
    十三林班如附圖假三五地號編號Ｂ所示面積○．○○一九公頃、假三五地號編號
    Ａ所示面積○．一○六六公頃及假三四地號編號Ａ所示面積○．一一五六公頃之
    土地租賃權，售讓予被上訴人甲○○，由被上訴人甲○○在上開假三五地號編號
    Ａ及假三四地號編號Ａ土地上種植果樹，及在上開假三五地號編號Ｂ土地蓋建工
    寮。另上訴人丁○○、戊○○、己○○三人亦自上訴人庚○○受讓其耕作權後，
    在坐落七三林班如附圖假一四地號編號Ａ所示面積○．六四七六公頃、編號Ｂ所
    示面積○．六二五八公頃土地種植菜園，另在系爭七三林班假十四地號編號Ｃ所
    示面積○．○○一八公頃、編號Ｅ所示面積○．○○一八公頃、編號Ｆ所示面積
    ○．○○一五公頃土地建造貨櫃屋、編號Ｄ所示面積○．○一七○公頃土地上蓋
    建工寮；至於上訴人乙○○則在系爭七三林班如附圖假二二地號編號Ａ所示面積
    ○．○九四三公頃土地上種植果樹、編號Ｂ所示面積○．○○四一公頃土地上種
    植蔬菜、假二一地號編號Ａ所示面積○．一一五六公頃土地種植果樹。
  (三)上訴人東勢林管處處又以譚志山及上訴人庚○○違法將林地租用權讓售予被上訴
    人甲○○、上訴人丁○○等三人為由，依台灣省國有林事業區出租造林地管理辦
    法第三條第一項第七款之規定，以九十三年五月二十日之追加暨更正狀之送達，
    為終止契約之意思表示，該追加暨更正狀並已由原審被告譚志山及上訴人庚○○
    之訴訟代理人當庭簽收，已生送達之效力（見原審卷第一六八頁反面、一六九頁
    正、反面）。
  (四)以上，並有卷附之國有森林用地出租造林契約書四件、存證信函六件及現場照片
    為證，並經原審會同台灣大學農學院實驗林管理處測量人員履勘屬實，製有履勘
    筆錄及實測位置圖附於原審卷內足憑，堪信為真實。
五、至兩造之爭點，即系爭租約是否均已合法終止？上訴人東勢林管處本於租賃物及
    所有物返還請求權，請求上訴人庚○○應將其承租之林地、上訴人乙○○應將其
    承租之林地上果樹、菜園及地上物予以剷除及拆除後，將各該占有部分土地返還
    予上訴人東勢林管處是否有理由？另上訴人乙○○是否應給付相當租金之不當得
    利予上訴人東勢林管處？又上訴人東勢林管處本於所有物返還請求權，訴請被上
    訴人甲○○及上訴人丁○○、戊○○、己○○，分別將渠等占有之林地上果樹、
    菜園及地上物予以剷、拆除後，將各該部分林地返還給伊，是否有理由？茲分項
    說明本院之判斷如下：
  (一)關於租約是否終止：按租賃期限屆滿後，承租人仍為租賃物之使用收益，而出租
    人不即表示反對之意思者，視為以不定期限繼續契約；又租賃未定期限者，各當
    事人得隨時終止契約，但有利於承租人之習慣者，從其習慣；民法第四百五十一
    條、第四百五十條定有明文。本件系爭租約屆期後，系爭土地仍由原承租人譚志
    山及被上訴人乙○○、庚○○繼續使用收益，是系爭租約應視為以不定期繼續租
    賃。
  (二)依上訴人東勢林管處與被上訴人甲○○之前手即原審被告譚志山及上訴人乙○○
    間之造林契約書第八條之約定：「林務局因政府政策需要，停止出租造林地時，
    得終止租約，租地造林人不得異議」；另台灣省國有林事業區出租造林地管理辦
　　法第三條第二項亦作同一規定，該管理辦法為上訴人東勢林管處與上訴人庚○○
　　間租約第八條、第九條所援用（見原審卷第十五、十六、二十七、二十八頁）。
　　而德基水庫集水區陡坡農用地（超限利用地），經行政院就國土保安、水庫壽命
　　、農民生計及社會安全各層面綜合檢討，權衡利弊得失，認應予收回造林，而為
　　鼓勵承租人自動放棄經營果樹，凡自公告日起第一年內交還承租土地者，每公頃
　　發給九十萬元，第二年內交還承租土地者，每公頃發給七十萬元，第三年內交還
　　承租土地者，每公頃發給四十萬元，惟自第四年開始，即終止租約強制收回土地
　　，不予任何補償，亦有台灣省政府八十二年六月十七日府農林字第一六三０六０
　　號及八十二年十二月三日府農林字第八四八七九號公告附卷足憑，是就政府之政
　　策而言，系爭林地確是要終止租約收回林地。則上訴人東勢林管處本於前開造林
　　契約書之約定，自得依政府之政策單方終止系爭林地之租賃契約以收回林地，是
　　被上訴人甲○○、上訴人乙○○抗辯上訴人東勢林管處應給予補償始得終止等語
　　，尚屬無據。
(三)又依前開林地租用契約之約定，上訴人東勢林管處本得因政府政策需要，不待催
    告即終止租約，租地造林人就此亦不得異議，本件上訴人東勢林管處復已分別以
    存證信函通知譚志山、上訴人乙○○須依林務局函示之政策，於八十六年五月三
    十一日前改正實施造林，逾期未造林者，將終止租約收回林地，並於八十八年一
    月間以渠等未依規定改正並實施造林，而以梨山郵局存證信函通知終止租約在案
    ，嗣再以本件起訴狀繕本之送達為終止之意思表示，已如前述，原審被告譚志山
    及上訴人乙○○於原審對此亦未表爭執，則上訴人與譚志山及上訴人乙○○間之
    租約關係，至遲於起訴狀繕本送達之起即生終止之效力。上訴人乙○○徒以被上
    訴人未於期前催告為由，主張上訴人終止為不合法，核無可採。至上訴人庚○○
    部分，上訴人東勢林管處雖提出其已發函終止系爭租約之存證信函為證，惟上訴
    人庚○○否認收受該存證信函，上訴人東勢林管處就此部分既未能舉證以實其說
    ，自無從認該部分之租約已終止，然上訴人東勢林管處於本件起訴時已再以起訴
    狀繕本作為終止契約之意思表示，該繕本並於九十一年十二月二十五日送達上訴
    人庚○○，嗣又以上訴人庚○○違法轉讓租賃權為由，以追加及更正狀為終止之
    意思表示，此有卷附之起訴狀、送達證書回證及追加暨更正狀可憑，況依違法轉
    租或政府政策之需要而終止契約，復不須經由催告之程序，故上訴人庚○○、丁
    ○○等三人又以上訴人東勢林管處終止租約之先，未經合法催告為由，否認其終
    止之效力，亦屬無據，本件上訴人庚○○之租約業經合法終止在案。
(四)上訴人丁○○、戊○○、己○○雖又辯稱渠三人僅為上訴人庚○○之受僱人，為
    占有輔助人云云，然以，上訴人丁○○於原審勘驗現場時自承：渠兄弟三人向被
    上訴人庚○○買下權利耕作，主要是作短期作物等語，有卷附之勘驗筆錄可參，
    復參以上訴人庚○○、丁○○、戊○○、己○○四人均陳稱系爭七三林班假十四
    地號編號Ｃ、Ｅ、Ｆ土地上之貨櫃屋、編號Ｄ土地上之工寮，均係上訴人丁○○
    、戊○○、己○○三人所有，衡情，倘渠三人為上訴人庚○○之受僱人，豈有自
    行在其上搭蓋工寮及設置貨櫃屋之必要，所辯實與常情有違，自當以上訴人丁○
    ○於原審履勘之初所為陳述認為真實而可採。上訴人庚○○承租部分租賃權，既
    已讓與上訴人丁○○、戊○○、己○○三人，則系爭七三林班如附圖假一四地號
    編號Ａ所示面積○．六四七六公頃土地上及編號Ｂ所示面積○．六二五八公頃土
    地上菜園，衡情亦應係上訴人丁○○、戊○○、己○○所種植。
六、按所有人對於無權占有或侵奪其所有物者，得請求返還之。對於妨害其所有權者
    ，得請求除去之。有妨害其所有權之虞者，得請求防止之。民法第七百六十七條
    明文所定。本件上訴人東勢林管處既已終止其與上訴人乙○○、庚○○及被上訴
    人甲○○前手即原審被告譚志山間之林地租用契約，渠等即已喪失繼續占有系爭
    林地之正當權源，被上訴人甲○○及上訴人丁○○、戊○○、己○○等人縱與原
    承租人譚志山及上訴人庚○○訂有契約，並自彼二人手中受讓系爭林地之耕作權
    或租賃權，亦不能因之繼受取得占有之正當權源，也不得據以對抗上訴人東勢林
    管處，被上訴人甲○○、上訴人丁○○、戊○○、己○○等人自屬無權占有人，
    且為直接占有人之身分甚明。至上訴人庚○○及譚志山雖已讓與租賃權，則不失
    間接占有人之身分，與被上訴人甲○○及上訴人丁○○等人，均對上訴人東勢林
    管處負有返還系爭林地之義務。又各該林地上之菜園，既係上訴人丁○○等三人
    及乙○○於原租賃契約存續中所持續栽種者，彼等自仍具有採收權，從而，上訴
    人東勢林管處依據租賃物返還請求權及物上請求權之法律關係，請求(一)上訴人乙
    ○○將坐落系爭七三林班如附圖假二二地號編號Ｂ部分所示面積○．○○四一公
    頃土地上菜園予以剷除後，將該部分土地連同假二二地號編號Ａ所示面積○．○
    九四三公頃、假二一地號編號Ａ所示面積○．一一五六公頃土地返還上訴人東勢
    林管處；(二)上訴人庚○○應將坐落系爭七三林班如附圖假一四地號編號Ａ所示面
    積○．六四七六公頃、編號Ｂ所示面積○．六二五八公頃、編號Ｃ所示面積○．
    ○○一八公頃土地上、編號Ｄ所示面積○．○一七○公頃、編號Ｅ所示面積○．
    ○○一八公頃、編號Ｆ所示面積○．○○一五公頃之土地返還予上訴人東勢林管
    處；暨本於所有物返還請求權之法律關係，請求：(三)上訴人丁○○、戊○○、己
    ○○應將坐落系爭七三林班如附圖假一四地號編號Ａ所示面積○．六四七六公頃
    土地上、編號Ｂ所示面積○．六二五八公頃土地上之地上菜園均剷除，及將編號
    Ｃ所示面積○．○○一八公頃土地上貨櫃屋、編號Ｄ所示面積○．○一七○公頃
    地上工寮，編號Ｅ所示面積○．○○一八公頃之貨櫃屋及編號Ｆ所示面積○．○
    ○一五公頃之貨櫃屋均拆除後、將各該部分之林地返還上訴人東勢林管處；(四)被
    上訴人甲○○應將第七三林班如附圖假三五地號編號Ｂ所示面積○．○○一九公
    頃土地上工寮拆除後，連同七十三林班如附圖假三四地號編號Ａ所示面積○．一
    一五六公頃土地、假三五地號編號編號Ａ所示面積○．一○六六公頃土地土地一
    併返還予上訴人東勢林管處，於法自屬有據。
七、按無法律上之原因而受利益，致他人受損害者，應返還其利益。又耕地地租不得
    超過地價百分之八。民法第一百七十九條及土地法第一百十條分別定有明文。另
    無權占有他人之土地，可獲得相當於租金之利益，被占用人則受有相當於租金之
    損害，為社會通常之觀念（最高法院六十一年台上字第一六九五號判例參照）。
    系爭租約既經合法終止，上訴人乙○○即屬無權占有系爭林地，其自上訴人東勢
    林管處終止系爭租約時起至返還系爭林地止，使用系爭林地，自獲有相當於租金
    之利益，則上訴人東勢林管處依據不當得利之法律關係請求上訴人乙○○返還相
    當於租金利益之不當得利，亦屬有據。又系爭林班地均屬未登錄之國有林班地，
    上訴人東勢林管處主張以南投縣仁愛鄉○○段十二地號土地申報地價每平方公尺
    十元作為系爭林班地之申報地價，業據提出土地登記謄本影本一件為證，系爭土
    地計算不當得利，以每平方公尺十元為據，應屬適當。茲參酌系爭林地位置、現
    由上訴人乙○○種植果樹及上訴人請求給付之期間等情狀，認其所受利益應以地
    價百分之五計算為適當。經核算結果，上訴人乙○○無權占用系爭林地所受利益
    ，每年應為一千零七十元（計算如下：２１４０Ｘ１０Ｘ５％＝１０７０）。
八、至地上果樹部分：上訴人東勢林管處雖一併訴請剷除，惟不動產之出產物，尚未
    分離者，為該不動產之部分，民法第六十六條定有明文，經查被上訴人甲○○占
    用之系爭第七三林班如附圖假三四地號編號Ａ所示面積○．一一五六公頃土地上
    及假三五地號編號Ａ所示面積○．一○六六公頃土地上雖均有果園；上訴人乙○
    ○在第七三林班如附圖假二二地號編號Ａ所示面積○．○九四三公頃土地上及假
    二一地號編號Ａ所示面積○．一一五六公頃土地上亦有果園，然依上訴人東勢林
    管處與原承租人譚志山、上訴人乙○○間造林契約書之約定「造林樹種，乙方承
    租之林地限於種植「香杉、楓香、台灣櫸、扁柏、柳杉、紅繪、赤揚」，現有之
    梨、桃、蘋果株數不得增植或補植，此有租約影本足參（見原審卷第十四頁、第
    二十六頁），上訴人東勢林管處亦未證明上訴人乙○○、被上訴人甲○○或其前
    手譚志山有在其占用之林地上種植何果樹，各該果樹復屬不動產之出產物，在未
    經分離以前，自屬土地所有人所有，上訴人東勢林管處又訴請被上訴人甲○○、
    上訴人乙○○予以剷除，核屬無據。
九、綜上，系爭租約既經上訴人東勢林管處合法終止，被上訴人甲○○、上訴人乙○
    ○、庚○○、丁○○、戊○○、己○○即無繼續占有及使用收益系爭林地之正當
    事由存在，則上訴人東勢林管處依租賃物返還請求權、所有物返還請求權暨除去
    妨害請求權及不當得利返還請求權，請求被上訴人甲○○應將系爭七三林班如附
    圖假三五地號編號Ｂ所示之地上工寮拆除，並將該部分土地連同假三五地號編號
    Ａ、假三四地號編號Ａ部分所示土地追還予上訴人東勢林管處，上訴人乙○○應
    將坐落系爭七三林班如附圖假二二地號編號Ｂ部分地上菜園剷除後、連同前開土
    地及假二二地號編號Ａ部分土地、假二一地號編號Ａ部分所示土地均返還予上訴
    人東勢林管處，上訴人乙○○並應自租約終止之翌日即九十二年一月四日起至返
    還上開土地日止，按年給付上訴人東勢林管處一千零七十元；上訴人丁○○、戊
    ○○、己○○則應將坐落系爭七三林班如附圖假一四地號編號Ａ、編號Ｂ公頃之
    地上菜園剷除後，將土地返還予上訴人東勢林管處，併將假十四地號土地編號Ｃ
    、Ｄ、Ｅ、Ｆ所示之地上貨櫃屋或工寮予以拆除後，將各該部吩之林地返還上訴
    人東勢林管處及上訴人庚○○應將坐落系爭七三林班如附圖假一四地號編號Ａ、
    Ｂ、Ｃ、Ｄ、Ｅ、Ｆ所示之土地返還予上訴人東勢林管處，於法均屬正當，原審
    因之就該部分為上訴人東勢林管處勝訴之判決，並分別諭知兩造假執行及免為假
    執行之供擔保金額，核其認事用法均無不合，兩造上訴意旨仍執前詞，請求予以
    廢棄改判，均無理由，應予駁回。至於上訴人東勢林管處訴請剷除果樹之部分，
    因果樹係不動產之出產物，且尚未與土地，其所有權應歸其所有，其又訴請被上
    訴人王進舂、上訴人乙○○予以剷除，於法難謂有據，原審就此部分為駁回之判
    決，雖其理由與本院尚有不同，但結論則無不同，上訴人東勢林管處此部分上訴
    ，仍應認為無理由，併予駁回。
十、兩造其餘攻擊、防禦方法對於本院右開判決基礎不生影響，無逐一論列之必要，
    附此敘明。
據上論結：本件兩造之上訴均無理由，依民事訴訟法第四百四十九條第一項、第七十
八條，判決如主文。
中　　　華　　　民　　　國　　九十四　　年　　　五　　　月　　　十　　　日
~B1民事第二庭審判長法　官　童有德
~B2　　　　　　　　法　官　翁芳靜
~B3　　　　　　　　法　官　謝說容
右為正本係照原本作成。
不得上訴
~B　　　　　　　　書記官　蘇昭文
中　　　華　　　民　　　國　　九十四　　年　　　五　　　月　　 十一　　 日
　　　　　　　　　　　　　　　　　　　　　　　　　　　　　　　　　　　　Ｂ
